臺灣高等法院臺中分院民事裁定
110年度重家上字第4號
上  訴  人  
即被上訴人  談麗莉  
訴訟代理人  吳中和律師
            彭冠寧律師
被上訴人即  
上訴人      林沐菘  


訴訟代理人  李進建律師
上列當事人間回復特留分事件，本院裁定如下：
    主  文
被上訴人即上訴人林沐菘應於本裁定送達之日起十四日內，委託
不動產估價師鑑定坐落臺中市○○區○○段000 ○0 地號土地（面積
：290.03平方公尺，權利範圍全部），及同段346 之2 地號土地
（面積151.93平方公尺，權利範圍全部）於民國106年8月17日起
訴時之客觀交易價值為何，並向本院陳報已委請不動產估價師鑑
定之證明，逾期未補正，本院將依職權指定不動產估價師進行鑑
定，並依民事訴訟法第94條之1規定，依序命被上訴人即上訴人
林沐菘及上訴人即被上訴人談麗莉預納費用。
    理  由
一、按因財產權而提起民事訴訟，應依民事訴訟法第77條之13就
    訴訟標的金額或價額所定繳納裁判費之標準，據以繳納裁判
    費，此為必須具備之程式。又訴訟標的之價額，由法院核定
    ；核定訴訟標的之價額，以起訴時之交易價額為準；無交易
    價額者，以原告就訴訟標的所有之利益為準；法院因核定訴
    訟標的之價額，得依職權調查證據；以一訴附帶請求其孳息
    、損害賠償、違約金或費用者，不併算其價額，亦為民事訴
    訟法第77條之1第1項、第2項及第3項、第77條之2第2項所明
    定。復按，訴訟行為須支出費用者，審判長得定期命當事人
    預納之。當事人不預納者，法院得不為該行為。但其不預納
    費用致訴訟無從進行，經定期通知他造墊支亦不為墊支時，
    視為合意停止訴訟程序；前項但書情形，經當事人於4個月
    內預納或墊支費用者，續行其訴訟程序。其逾4個月未預納
    或墊支者，視為撤回其訴或上訴，民事訴訟法第94條之1第1
    、2項分別定有明文。而民事訴訟法第94條之1第1項但書規
    定之不預納費用致訴訟無從進行者，如分割共有物之測量費
    、鑑定費，或當事人在監之提解費等，當事人不繳納，致訴
    訟無從進行者是，辦理民事訴訟事件應行注意事項第29點第
    4項規定甚明。
二、查：
  ㈠被上訴人即上訴人林沐菘（下略稱林沐菘）於民國109年10月
    5日所為訴之聲明如下（見原審卷二第291至292頁）：先位
    部分：⒈上訴人即被上訴人談麗莉（下略稱談麗莉）應將被
    繼承人林○瑤所遺坐落臺中市○○區○○段000 ○0 地號土地（面
    積：290.03平方公尺，權利範圍全部），及同段346 之2 地
    號土地（面積151.93平方公尺，權利範圍全部）（下合稱系
    爭土地），於105年11月12日所為以遺囑繼承為登記原因所
    為之登記予以塗銷。⒉談麗莉應返還美金24萬9000元，至林○
    瑤○○○○銀行○○分行帳戶（帳號：000000000000）（嗣於於10
    9年10月22日更正為：談麗莉應返還美金24萬9000元予全體
    繼承人公同共有，見原審卷二第349頁。）⒊願供擔保請准宣
    告假執行。⒋訴訟費用由談麗莉負擔。備位部分：⒈談麗莉
    應給付林沐菘1006萬3957元，及自起訴狀繕本送達翌日起至
    清償日止，按年息百分之五計算之利息。⒉願供擔保請准宣
    告假執行。⒊訴訟費用由談麗莉負擔。依林沐菘於原審主張
    事實及理由中載明請求之依據，可知林沐菘係依民法第1225
    條、第767條、第1146條之法律關係請求談麗莉塗銷遺囑繼
    承登記及返還前開美金數額。依首揭說明，其訴訟標的價額
    即應為林沐菘主張談麗莉應塗銷遺囑繼承登記、返還前開美
    金數額、給付林沐菘1006萬3957元等於起訴時之交易價額計
    算。而土地公告現值係指直轄市及縣（市）政府依平均地權
    條例公告之土地現值，為土地所有權移轉時，稅捐機關用以
    核課土地增值稅之依據（參土地稅法第12條、第31條、第49
    條），該公告現值與客觀交易價值具有相當之差距，要難認
    係土地之交易價額，自不得以此作為核定訴訟標的價額之依
    據。
　㈡是本院為核定本件訴訟標的之交易價額，揆諸上開說明，即
    有依職權鑑定系爭土地於起訴時客觀交易價值之必要。又因
    該鑑定費用係為核定本件訴訟標的價額，以資決定林沐菘起
    訴及談麗莉上訴所應繳納之第一審及第二審裁判費，核屬訴
    訟行為須支出之費用，則本院審酌我國現採不動產估價師證
    照制度，透過專業鑑定方式調查本件系爭土地之客觀交易價
    值價額，為本院依職權調查本件訴訟標的價額之適當方式。
    茲限林沐菘於本裁定送達後14日內，委託不動產估價師鑑定
    系爭土地於106年8月17日起訴時之客觀交易價值價額為何，
    並向本院陳報已委請不動產估價師鑑定之證明，逾期未補正
    ，本院將依職權指定不動產估價師進行鑑定，並依民事訴訟
    法第94條之1規定，依序命林沐菘及談麗莉預納費用並依法
    適用該條相關規定法律效果，特此裁定。 　 
中　　華　　民　　國　　111 　年　　1 　　月　　3 　　日
                    家事法庭  審判長法  官  楊熾光
　　　　　　　　　                  法  官  莊宇馨
　　　　　　　　　                  法  官  郭玄義 
正本係照原本作成。       
不得抗告。 
                                    書記官  劉雅玲
　　　　　　　　　　　　　　　　　　
中　　華　　民　　國　　111 　年　　1 　　月　　3 　　日